【裁判字號】    95,台上,456
【裁判日期】    950120
【裁判案由】    傷害
【裁判全文】
最高法院刑事判決              九十五年度台上字第四五六號
    上  訴  人  甲○○
    選任辯護人  林邦賢律師
上列上訴人因傷害案件，不服台灣高等法院台中分院中華民國九
十二年六月三日第二審判決（九十二年度上訴字第八五五號，起
訴案號：台灣南投地方法院檢察署九十一年度偵字第六六七號）
，提起上訴，本院判決如下：
    主  文
原判決關於甲○○部分撤銷，發回台灣高等法院台中分院。
    理  由
本件原判決認定：上訴人甲○○與葉建志因前有過節，遂於民國
九十一年一月二十八日下午七時十分許，與李進財（按經原審判
決無罪確定）尾隨葉建志至位於南投縣竹山鎮山崇里之正勇砂石
場內，並分別撿拾該砂石場內非渠所有之鐵棍，欲找葉建志理論
，適有砂石車司機之葉清峰（葉建志之兄）、林齊郎、林國富在
該砂石場內因維修破裂之地下水管所開挖之坑洞邊（該坑洞長約
二十公尺、寬約三十公尺、深約十公尺，目前已填平）聊天，葉
建志見上訴人與李進財持棍棒前來，見狀即逃跑至上開坑洞邊，
向葉清峰、林齊郎、林國富求助，待上訴人、李進財追至，葉建
志便躲於林齊郎、林國富身後，林齊郎、林國富遂將上訴人攔住
、葉清峰則將李進財攔住，惟上訴人仍氣憤難消，趁林國富欲幫
忙葉清峰攔住李進財之際，客觀上能預見動手將他人推落約十公
尺深之坑洞會導致他人受有重傷害之可能，竟於黑暗中仍基於傷
害之犯意，伸手推擠躲於林齊郎、林國富身後之葉建志，致葉建
志跌落於身旁之上開坑洞，而受有第一腰椎粉碎性骨折併脊髓損
傷、兩下肢乏力麻木、右踝距骨骨折、大小便失禁、性功能障礙
（無自然生殖之能力）之重傷害等情。因而撤銷第一審之科刑判
決，改判變更檢察官起訴法條，論處上訴人傷害人之身體，因而
致人於重傷（累犯）罪刑，固非無見。
惟查：(一)按刑法第十條第四項第六款之重傷，係指除去同項第一
款至第五款之傷害而於身體或健康有重大不治或難治之傷害者而
言，如毀敗生殖之機能，按照該項第五款之規定，固屬重傷，假
使所傷之生殖機能僅祇減衰，並未完全毀敗，縱令此種減衰具有
不治或難治之情形，仍與第六款所定之內容並不相當。原判決以
被害人葉建志因上訴人所施之傷害行為，致性功能障礙（無自然
生殖之能力）部分，於理由甲、一之（二）認「被害人所受上開
傷害雖未達毀敗生殖之機能，但實已達對身體有重大不治之傷害
，係屬重傷害無疑」云云，其見解已有未當，有判決適用法則不
當之違背法令。(二)審理事實之法院，對於證人前後所為矛盾或歧
異之供述，如何本於經驗法則判斷其證據價值及證明力，以定取
捨暨所形成之心證，均應於判決內闡析論敘；又刑事訴訟法既採
自由心證主義，關於人證之供述，法院自可斟酌一切情形以為取
捨，不能因供述時期有先後不同，即執為判定證據力強弱之標準
。本件證人林國富等人於第一審曾為有利上訴人之證述，林國富
結證稱：「我並沒有看到甲○○用手去推葉建志」、「現場燈光
很暗，要在旁邊才看得到坑洞」等語；證人林齊郎結證稱：「因
為甲○○背對我，我沒有看到甲○○他有無出手去推」等語；證
人葉清峰結證稱：「現場只有事務所有燈，事務所與我們的位置
約四公尺，晚上看不太清楚坑洞的位置」等語，與渠等在警局或
偵查及第一審多次證述情形不符，究竟何者為可採，自應衡酌案
內一切證據以為取捨，原判決理由謂依「案重初供原則」，應以
警訊中之供述為可採云云，難謂與證據法則無違。(三)有罪之判決
書，對被告有利之證據不採納者，應說明其理由，為刑事訴訟法
第三百十條第二款所明定。故有罪判決書對於被告有利之證據，
如不加採納，必須說明其不予採納之理由，否則即難謂無判決不
備理由之違誤。同案被告李進財於警訊時供稱：「當時現場人很
多且一起上前勸架，只見葉建志要跑開並往前跳便不見了，於是
我便上前查看，只見葉建志摔落深坑裡……這件事情本來就是葉
建志自己跳下去的，跟甲○○毫無關係，所以如果對方要提出告
訴，我願意幫甲○○作證」等語（見偵查卷第九頁）；於檢察官
偵查中亦稱：「我們走過去，說要他說清楚，為何開砂石車撞我
們的機車，結果葉建志就跑，我們向前，甲○○被葉建志的兩位
同事擋住並抓住手臂，葉清峰抓住我，結果葉建志自己跑一跑跌
落坑洞，我們沒打他，也沒碰到他」等語（見偵查卷第四十四頁
）。此項有利於上訴人之證據，是否屬實，未見原審調查審認，
復未說明其不予採納之理由，率爾判決，自難昭折服，並有調查
未盡及判決不備理由之違誤。上訴意旨指摘原判決不當，非無理
由，應認原判決此部分有撤銷發回更審之原因。
據上論結，應依刑事訴訟法第三百九十七條、第四百零一條，判
決如主文。
中    華    民    國  九十五  年    一    月   二十   日
                      最高法院刑事第十庭
                          審判長法官  洪  清  江
                                法官  石  木  欽
                                法官  李  伯  道
                                法官  林  勤  純
                                法官  陳  晴  教
      本件正本證明與原本無異
                                      書  記  官
中    華    民    國  九十五  年    一    月  二十六  日
                                                      Ｔ


司法院資訊處製作；財團法人民間司法改革基金會備份。
